【裁判字號】    95,上訴,1313
【裁判日期】    951221
【裁判案由】    妨害自由等
【裁判全文】
臺灣高等法院臺南分院刑事判決        95年度上訴字第1313號
上  訴  人
即  被  告  甲○○
上列上訴人因妨害自由等案件，不服臺灣臺南地方法院95年度訴
字第181號中華民國95年10月11日第一審判決（起訴案號：臺灣
臺南地方法院檢察署94年度偵字第9774號），提起上訴，本院判
決如下：
    主  文
上訴駁回。
甲○○緩刑參年。
    事  實
一、甲○○係臺南縣西港鄉劉厝村村長，緣於民國（下同）九十
    四年五月八日下午某時許，因村民劉建祥、陳麗川分別撥打
    電話通知甲○○之妻，有一陌生男子進入該村並私闖民宅，
    疑似偷竊，甲○○得知後，即以廣播之方式，通知村民注意
    防範。嗣後，聽到上開廣播之劉邱秀絹走出住家門外，看見
    丙○○站在其所有之隔壁舊屋騎樓附近，故立即通知甲○○
    ，於甲○○到場後，適逢經過之蔡文華告知丙○○於同日曾
    進去過其車庫等語。甲○○因懷疑丙○○即為行竊之人，竟
    於九十四年五月八日下午六時許，在臺南縣西港鄉劉厝村七
    十三號「聖帝宮」廟前之道路上，與真實姓名年籍不詳之成
    年男子，共同基於傷害他人身體之犯意聯絡，徒手共同毆打
    丙○○，丙○○因之受有左顴骨部位擦傷及背部挫傷之傷害
    。丙○○為免繼續被毆因而急於逃逸，詎甲○○與該姓名不
    詳的男子另共同基於使人行無義務之事之犯意聯絡，以向丙○○說：「你再動的話，我要摔死你」等語之脅迫方式，使
    丙○○心生畏懼，其自由意志因而受到影響，不敢隨意行走
    ，而忍受必須留在現場之無義務之事。嗣後為前來尋找丙○○之兄長乙○○、吳水益與其之友人蕭紋楓阻止，甲○○等
    人始罷手。
二、案經丙○○訴請臺南縣警察局佳里分局報告臺灣臺南地方法
    院檢察署檢察官偵查起訴。
    理  由
甲、有罪部分
壹、證據能力方面
    按被告以外之人於審判外之言詞或書面陳述，除法律有規定
    者外，不得作為證據，刑事訴訟法第一百五十九條第一項固
    定有明文。惟被告以外之人於審判外之陳述，雖不符同法第
    一百五十九條之一至之四之規定，而經當事人於審判程序同
    意作為證據，法院審酌該言詞陳述或書面陳述作成時之情況
    ，認為適當者，亦得為證據。又當事人、代理人或辯護人於
    法院調查證據時，知有第一百五十九條第一項不得為證據之
    情形，而未於言詞辯論終結前聲明異議者，視為有前項之同
    意，同法第一百五十九條之五亦定有明文。查證人吳水益於
    偵查中之陳述，為審判外之陳述而屬傳聞證據，暨其他如高
    雄市立民生醫院診斷證明書等相關具傳聞性質之證據資料，
    公訴人、被告於審判程序中對於前述證人於偵查中之證述暨
    其他相關具傳聞性質之證據資料之證據能力，均表示沒有爭
    執，且迄於言詞辯論終結前亦未聲明異議。本院審酌證人陳
    述及證據資料作成時之情況，核無違法取證或其他瑕疵，且
    為證明本件犯罪事實所必要之重要關係事項，認為以之作為
    證據為適當，上開證人於審判外之陳述及相關證據資料，自
    得做為證據，合先敘明。
貳、認定犯罪事實所憑之證據及理由
一、訊據上訴人即被告甲○○於本院審理時坦承不諱（見本院上
    訴卷第四一頁至第四八頁），而被告雖於原審否認上開犯行
    ，辯稱：其未傷害丙○○，亦無向丙○○說：「你再動的話
    ，我要摔死你」云云。惟查：
（一）證人即告訴人丙○○於原審審理時到庭證稱：「我…一直
      在路上找安養院，後來找不到，突然有兩個人出來，衝過
      來一直打我，一直到我哥哥來。我哥哥拜託他們不要打人
      ，他們才停止」，「（打你的人是否在庭上？）是被告。
      另一個瘦瘦矮矮的」等語（見原審卷第六十頁），經核與
      證人即告訴人之兄乙○○於原審所證述：「我們就下車去
      看，看那個人就是丙○○，當時我去的時候，是兩個人，
      一個是年輕的，一個是村長（按即本案被告甲○○），我
      看到時，我說這是我弟弟，我看到證人丙○○臉、背部都
      流血」等語大致相符（見原審卷第六十六頁至第六十七頁
      ），而證人丙○○及乙○○上開互核相符之證詞，經核亦
      與證人蕭紋楓於原審所證述：「我當時來到那裡，忽然看
      到那個人（按指證人丙○○）倒在地上，被人拉著打。用
      拳頭打，旁邊也有人在看，我沒有算幾個人」，「（當時
      證人丙○○身上有無受傷？）背部、臉部有受傷」，「我
      只是把我到的講出來，我看到你（按指被告甲○○）有拉
      著他（證人丙○○），打他」，「（你看到被告拉著證人
      丙○○，有沒有打？）我看到他拉著證人丙○○胸前衣服
      ，旁邊的人打」等語一致（見原審卷七十五頁），足證被
      告甲○○確於上開時、地，與另一姓名、年籍不詳之成年
      男子，徒手共同毆打丙○○，甚為顯明。而證人丙○○因
      此受有左顴骨部位擦傷及背部挫傷之傷害，亦有高雄市立
      民生醫院診斷證明書一紙附卷可佐（見臺南縣警察局佳里
      分局警卷第三十五頁），依上開傷害之結果客觀判斷，亦
      足證被告甲○○確有毆打證人丙○○之主觀犯意，至為灼
      然。而依證人丙○○、乙○○及蕭紋楓所證述互核一致之
      詞，及由該受傷部位及傷害程度，客觀判斷，顯見該傷害
      係經由外力毆擊所致，並集中於證人之左顴骨及背部挫傷
      之傷害，而此一事實，經核與證人指述之情相符，足見上
      開證人所言非虛，益證被告甲○○確有與另一姓名、年籍
      不詳之成年人共同為傷害行為之分擔，堪可認定。故證人
      丙○○、乙○○及蕭紋楓所證述之詞既與事實較為吻合而
      屬可信，亦見被告所辯其未毆打證人丙○○云云，難資憑
      採。
（二）按刑法第三百零二條之妨害自由罪，係妨害他人自由之概
      括的規定，故行為人具有一定目的，以非法方法剝奪人之
      行動自由者，除法律別有處罰較重之規定（例如略誘及擄
      人勒贖等罪），應適用各該規定處斷外，如以使人行無義
      務之事，或妨害人行使權利為目的，而其強暴脅迫復已達
      於剝奪人行動自由之程度，即祇成立本罪，不應再依同法
      第三百零四條論處，最高法院九十三年度臺上字第三三○
      九號判決可資參照。依此反面解釋，如行為人之行為並未
      達於剝奪人之行動自由之程度，僅其意思自主能力因此受
      到影響，並因此忍受其本不應忍受之義務時，即應屬於使
      人行無義務之事之範疇，此一行為態樣，復與單純恐嚇他
      人使之心生畏懼之程度復屬有別，申言之，如客觀判斷，
      被害人因行為人之行為致其意志自由受到影響，且未達到
      完全剝奪其意思自由之程度時，被害人因而忍受某種其本
      不應忍受之義務時，即屬於以強暴或脅迫使人行無義務之
      事的範圍；苟僅係單純以加害之事，恐嚇危害安全而僅心
      生畏懼，惟被害人之外觀行為舉止尚未達到「受拘束」之
      程度時，即屬於恐嚇危害安全之範圍。因此，如行為人之
      行為已造成被害人行動自由之限制，惟尚未達到「完全剝
      奪」之結果時，則應認定為係使人行無義務之事之情形。
（三）經查：證人丙○○於原審證稱：「（被告有無對你說「你
      再動的話，我要摔死你」？）有。那是被打的時候，兩個
      人衝過來，一直打我，我一個人倒在地上」等語（見原審
      卷第六十二頁），經核與證人乙○○所證稱：「走近時，
      我弟弟躺在地上，村長抓住我弟弟的胸口，說『你再動的
      話，我要摔死你』」等語相符（見原審卷第六十七頁），
      而參諸證人吳水益於偵查中所證稱：「我向前時，他們還
      捉住他的衣服，我告訴他是我的弟弟時，才放開的，甲○○還對丙○○說了一句說『你再動的話，我要摔死你』」
      等語（見臺灣臺南地方法院檢察署九十四年度九七七四號
      偵查卷第四十一頁），復與證人丙○○、乙○○上開所證
      述被告甲○○確有對證人丙○○說：「你再動的話，我要
      摔死你」之情節一致，足證被告與該姓名不詳的男子在現
      場時，確有向證人丙○○說：「你再動的話，我要摔死你
      」等語無訛，另參酌證人蕭紋楓於原審所證述證人丙○○
      當時縮在地上等語以觀（見原審卷第七十三頁），依此客
      觀判斷，於多數人圍觀之情狀下，一般之人如經毆打後，
      復再受告知「你再動的話，我要摔死你」等語，顯然會因
      上開話語，因此心生畏懼而留在現場，故依上開證詞相互
      參照，證人丙○○確因被告之脅迫行為，致無法離開現場
      ，甚為顯明，從而，被告此一言行，確足以使證人丙○○
      行無義務之事而使其意思自由受到影響，故其因此不得不
      留在現場乙節，顯然係行無義務之事，殆無疑義。準此以
      觀，本案被告既係以「你再動的話，我要摔死你」等語，
      而對證人丙○○之自由加以限制，經本院認定依上開情狀
      ，證人丙○○雖尚未達於完全剝奪其行動自由之程度，然
      被告上開所為，業已使證人丙○○之自由意志受到壓迫，
      影響所及，導致證人不得不留在現場而無法自由行動，因
      而忍受其本不應忍受之義務，洵堪認定。
（四）另證人即事發後在現場之村民蔡文華於原審審理時另證稱
      ：「當時我要出去買魚，看到村長與一群人，我過去，我
      看到就說當時闖入我車庫的人是這個人沒有錯，當時那個
      人身上已經有紅點了」，「（當時丙○○有無站在那邊？
      ）有，他也站著」，「（他當時身上有無其他傷勢？）沒
      有，胸口有紅紅的」，「我在那邊站了一分鐘左右，就有
      兩男一女走過來，他們說什麼，我沒有聽到」云云，從而
      ，依證人蔡文華上開證詞以觀，其既於現場站立一分鐘左
      右，何以其所稱「兩男一女」（按即證人吳水益、乙○○
      及蕭紋楓）於現場所言，完全未聽聞到？況且，證人蔡文
      華所證述證人丙○○係站立之情形，復與證人吳水益、丙○○及蕭紋楓所證述之詞不相一致，亦與被告於警詢中所
      供稱「丙○○跌倒時，我就抓住他的胸部衣服」等語（見
      臺南縣警察局佳里分局警卷第三頁）亦屬迥異，故證人蔡
      文華上開證述之詞，既違反經驗法則及與證人吳水益、丙○○、蕭紋楓之證詞及被告供述之詞顯然無法吻合，難認
      證人蔡文華所證述之詞，足堪作為有利於被告之認定。而
      證人即村民劉邱秀娟於原審證稱：「（你聽到村長廣播有
      小偷，又看到有人在你家門口，你不會想看村長如何處理
      ？）我在煮飯，瓦斯開著」等語（見原審卷第八十三頁）
      ，而證人即村民劉尤雅於原審證稱：「（你沒有看到村長
      如何處理？）因為當時在趕工，他們走到廚房的房門那邊
      我有看到他與村長走出來，我沒有看到村長如何處理…當
      時有冰櫃擋住，所有我沒有看到」等語（見原審卷第九十
      頁），依此以觀，足證證人劉邱秀娟並未自始至終在現場
      觀看本案案發情形，而證人劉尤雅則因當時有冰櫃擋住，
      亦未觀看本案發生始末之全貌，故證人劉邱秀娟所證述之
      詞僅係片斷見聞，證人劉尤雅未完整觀看本案發生始末，
      渠等所證述之詞既均難就其所片斷見聞之詞資為推論本案
      之全部事實，即難資為論述對被告有利之依據。
（五）綜上各情相互酌參，被告於原審否認犯罪，不足採信，本
      案事證明確，被告上開使人行無義務之事之犯行，均洵堪
      認定。
參、論罪科刑之理由
一、查刑法業以中華民國九十四年二月二日總統華總一義字第09
    400014901號令修正公布第1～3、5、10、11、15、16、19、
    25～27、第四章章名、28～31、33 ～38、40～42、46、47
    、49、51、55、57～59、61～65、67 、68、74～80、83～
    90、91-1、93、96、98、99、157、182 、220、2 22、225
    、229- 1、231、231-1、296-1、297、315-1、315-2、316
    、341、343條條文；增訂第40-1、75-1條條文；刪除第56、
    81、94、97、267、322、327、331、340、345、350條條文
    ；並自九十五年七月一日施行。被告等行為後，其應適用之
    相關法律已有變更，茲就與本案適用有關之條文，比較說明
    如下：
（一）修正前刑法第28條原規定：二人以上共同實施犯罪之行為
      者，皆為共同正犯，修正後變更為規定：二人以上共同實
      行犯罪之行為者，皆為共同正犯，本件被告行為後，上開
      法條雖有將條文之文字「實施」修正為「實行」，立法意
      旨基於近代刑法個人責任原則及法治國人權保障思想，而
      修正否定承認「陰謀共同正犯」與「預備共同正犯」，惟
      被告行為時及裁判時均應以論以共同正犯，故而並無「有
      利」或「不利」而比較新舊法適用之問題，則被告應依現
      行效之裁判時之第28條規定論處。
（二）按行為後法律有變更者，適用行為時之法律，但行為後之
      法律有利於行為人者，適用最有利於行為人之法律，九十
      五年七月一日施行之刑法第2條第1項定有明文。查被告行
      為時刑法第四十一條於九十年年一月四日修正，同年月十
      日經總統公布施行之刑法第四十一條規定：「犯最重本刑
      為五年以下有期徒刑之罪，而受六月以下有期徒刑或拘役
      之宣告，因身體、教育、職業或家庭之關係或因其他正當
      事由，執行顯有困難者，得以一元以上三年以下折算一日
      ，易科罰金。但確因不執行所宣告之刑，難收矯正之效或
      難以維持法秩序者，不在此限。」；「併合處罰之數罪，
      均有前項情形，其應執行之刑逾六月者，亦同」（行為時
      法）；又前述易科罰金之折算，業據罰金罰鍰提高標準條
      例第二條前段規定，就其原定數額提高為一百倍折算一日
      ，因而所處之刑及所定應執行之刑，均併諭知易科罰金之
      折算標準，以資適法。嗣被告行為後中華民國刑法於九十
      四年二月二日修正公布，並自九十五年七月一日施行，其
      中：第四十一條第一項、第二項修正為同條第一項、第二
      項：「犯最重本刑為五年以下有期徒刑以下之刑之罪，而
      受六個月以下有期徒刑或拘役之宣告者，得以新臺幣一千
      元、二千元或三千元折算一日，易科罰金。但確因不執行
      所宣告之刑，難收矯正之效，或難以維持秩序者，不在此
      限。前項規定於數罪併罰，其應執行之刑未逾六月者，亦
      適用之。」（裁判時法）。又修正前罰金罰鍰提高標準條
      例亦於九十五年四月二十八日修正，並於同年七月一日施
      行，而將修正前罰金罰鍰提高標準條例第二條規定「依刑
      法第四十一條易科罰金或第四十二條第二項易服勞役者，
      均就其原定數額提高為一百倍折算一日；法律所定罰金罰
      鍰數額未依本條例提高倍數，或其處罰法律無罰金刑之規
      定者，亦同。」之規定刪除，故而比較行為時法及裁判時
      法結果，應以修正後之行為時法對被告較為有利，本件被
      告所犯刑法第277條第1項規定之傷害罪、同法第304條規
      定之使人行無義務之事罪，最重本刑均係五年以下有期徒
      刑之罪，所處徒刑係在有期徒刑六個月以下，自應依行為
      時法之第四十一條第一項規定諭知易科罰金之折算標準。
（三）刑法第2條第1項規定：「行為後法律有變更者，適用行為
      時之法律。但行為後之法律有利於行為人者，適用最有利
      於行為人之法律」。依刑法第51條定應執行刑時，「裁判
      確定前犯數罪，其中一罪在新法施行前者，亦同（即亦應
      為新舊法比較）。」最高法院95年5月23日第8次刑事庭會
      議決議可資參照。被告於裁判確定前犯數罪，均係於95年
      7月1日之前犯之，而刑法第51條業於民國94年2月2日修正
      公布，並於95年7月1日施行，修正前刑法第51條規定：「
      數罪併罰，分別宣告其罪之刑，依左列各款定其應執行者
      ：」其中第5款規定：「宣告多數有期徒刑者，於各刑中
      之最長期以上，各刑合併之刑期以下，定其刑期。但不得
      逾二十年。」修正後刑法第51 條第5款規定：「宣告多數
      有期徒刑者，於各刑中之最長期以上，各刑合併之刑期以
      下，定其刑期。但不得逾三十年」比較結果，修正後刑法
      雖非較有利於行為人，但被告所犯數罪所處徒刑合計不逾
      有期徒刑三十年，修正前後刑法第51條第5款規定，比較
      結果對被告並無「有利」或「不利」情形，自應適用現行
      有效之裁判時法，而依現行刑法第51條第5款規定，定其
      應執行之刑。
（四）又按刑法修正施行後，刑法分則編有關罰金刑之貨幣單位
      係銀元；且依刑法分則編應處罰金者，應適用罰金罰鍰提
      高標準條例第一條、第四條之規定，亦即應按各該具體條
      文制定或修正之時間先後，定其提高之倍數。惟被告行為
      後，刑法施行法增訂第一條之一，於九十五年六月十四日
      經總統公布，並自同年七月一日起施行；該條規定：「中
      華民國九十四年一月七日刑法修正施行後，刑法分則編所
      定罰金之貨幣單位為新臺幣。九十四年一月七日刑法修正
      時，刑法分則編未修正之條文定有罰金者，自九十四年一
      月七日刑法修正施行後，就其所定數額提高為三十倍。但
      七十二年六月二十六日至九十四年一月七日新增或修正之
      條文，就其所定數額提高為三倍」。亦即自九十五年七月
      一日起，刑法分則編所定罰金之貨幣單位，由原來之銀元
      改為新臺幣；且九十四年一月七日刑法修正時，刑法分則
      編未修正之條文定有罰金者，自九十五年七月一日起，有
      關罰金之數額提高為三十倍。本案罰金刑之處罰，自二十
      四年七月一日公布施行後即未再修正，依增訂刑法施行法
      第一條之一規定，其罰金以新臺幣為單位，數額應提高三
      十倍。此與修正前之罰金以銀元為單位，適用罰金罰鍰提
      高標準條例之結果應提高十倍者，對被告而言，並無不利
      （新臺幣與銀元之比例為一比三，提高為十倍，換算結果
      ，亦為三十倍）。刑法施行法第一條之一雖係替代罰金罰
      鍰提高標準條例部分條文，與罰金罰鍰提高標準條例罰金
      額度相同，既不發生有利或不利問題，只是將貨幣單位由
      銀元改為新臺幣，並非法律變更刑度之條文，當無比較新
      舊法問題，而本件被告甲○○所犯之普通傷害罪、使人行
      無義務之事罪，雖法定本刑有罰金刑之規定，惟本件並非
      對被告所犯上開二罪科處罰金刑，且上開二罪所處徒刑均
      得易科罰金，並適用最有利被告之修正前刑法第四十一條
      第一項前段規定易科罰金，則對於罰金之折算標準，自應
      一體適用修正前之罰金罰鍰提高標準條例，而不能就罰金
      折算標準一部割裂適用刑法施行法第一條之一，原審逕以
      適用刑法施行法第一條之一，容有誤會，併此敘明。
二、按刑法第三百零五條之恐嚇罪，係指單純以將來加害生命、
    身體、自由、名譽、財產之事，恐嚇他人致生危害於安全者
    而言。如對於他人之生命、身體等，以現實之強暴脅迫手段
    加以危害要挾，使人行無義務之事或妨害人行使權利，應構
    成刑法第三百零四條之強制罪，而非同法第三百零五條之恐
    嚇危害安全罪，最高法院九十三年度臺上字第三三○九號判
    決可資參照。核被告所為，係犯刑法第二百七十七條第一項
    之傷害罪及第三百零四條之使人行無義務之事罪。
三、被告與真實姓名、年籍不詳之成年人就上開犯行，有犯意之
    聯絡及行為之分擔，均應論以共同正犯。
四、被告所犯上開二罪，犯意個別，構成要件不同，行為互殊，
    應分論併罰。
肆、本院維持原判決之理由
一、原判決以被告罪證明確，因予適用刑法第二條第一項前段、
    刑法第二十八條（原審誤引修正前刑法第二十八條）、刑法
    第二百七十七條第一項、第三百零四條、第五十一條第五款
    修正前刑法第四十一條第一項前段、（原審誤引第二項）、
    罰金罰鍰提高標準條例第一條前段、第二條（原審誤引刑法
    施行法第一條之一）之規定，並審酌被告之犯罪動機、目的
    、手段、所受之傷害及損失以及犯後坦承犯行，顯見態度良
    好等一切情狀，分別量處有期徒刑四月（普通傷害罪）、三
    月（使人行無義務之事罪），並均諭知如易科罰金之折算標
    準，並定其應執行刑，暨諭知如易科罰金之折算標準，以資
    懲戒。
二、本院經核，原判決認事用法，均無違誤，量刑亦稱妥適。被
    告上訴意旨坦承犯行，請求法院給予且鍰刑之宣告云云，惟
    查被告上開犯行已臻明確，原判決量處被告上開刑度，亦應
    認符合罪責相當性原則。是被告以此為由提起上訴，而指摘
    原判決不當，自無理由，應予駁回。
三、又查95年7月1日施行之刑法第74條規定緩刑之要件，除第 1
    項第2款規定前因故意犯罪外，並增列第2項至第5項規定，
    惟緩刑之宣告係以暫不執行所宣告之刑，故犯罪在新法施行
    前，新法施行後之緩刑之宣告，應適用新法第74條規定（最
    高法院95 年第8次刑事庭會議決議參照）。末查，被告於本
    院上訴審時表示業與被害人達成和解賠償被害人損失，有和
    解書一件在卷可憑。查被告未曾受有期徒刑之宣告，有台灣
    高等法院被告全國前案紀錄表在卷可憑，而被告犯後已盡力
    賠償被害人損失，並於法院審理時供承犯行，足認被告犯後
    確有悔意。本院因認被告犯後態度良好，經此偵審程序，應
    知所警惕，信無再犯之虞，其上開所宣告之刑，認以暫不執
    行為適當，爰依刑法第74條第1項第1款規定，併予諭知宣告
    緩刑三年，以啟自新。
乙、不另為無罪諭知之部分
一、公訴意旨另略以：被告甲○○於九十四年五月八日，在臺南
    縣西港鄉劉厝村七十三號「聖帝宮」廟前之道路上，由被告
    甲○○強拉住丙○○胸部之衣服及手腕將之在地上拖行，致
    丙○○心生畏懼，以此方式剝奪丙○○之行動自由，因認被
    告涉嫌觸犯刑法第三百零二條第一項之妨害行動自由罪嫌。
二、按犯罪事實應依證據認定之，無證據不得推定其犯罪事實，
    刑事訴訟法第一百五十四條定有明文。認定不利於被告之事
    實，須依積極證據，苟積極證據不足為不利於被告事實之認
    定時，即應為有利於被告之認定，更不必有何有利之證據；
    又刑事訴訟法上所謂認定犯罪事實之證據，係指足以認定被
    告確有犯罪行為之積極證據，其於訴訟上之證明，須於通常
    一般之人均不致有所懷疑，而得確信其為真實之程度，使得
    據為有罪之認定；事實之認定，應憑證據，如未能發現相當
    證據，或證據不足以證明，自不能以推測或擬制之方法，為
    裁判基礎；又刑事訴訟上證明之資料，無論其為直接證據或
    間接證據，均需達於通常一般之人均不致有所懷疑，而得確
    信其為真實之程度，始得據為有罪之認定，若其關於被告是
    否犯罪之證明未能到達此程度，而有合理性懷疑之存在，致
    使無從形成有罪之確信，根據「罪證有疑，利於被告」之證
    據法則，即不得遽為不利被告之認定；其以情況證據斷罪時
    ，尤需基於該證據於直接關係上所可證明之他項情況事實，
    本乎推理作用足以確證被告有罪，方為合法，不得徒憑主觀
    上之推想，將一般經驗上有利被告之其他合理情況逕予排除
    ，最高法院三十年度上字第八一六號、二十九年度上字第三
    一０五號、七十六年度臺上字第四九八六號、四十年度臺上
    字第八六號、七十六年度臺上字第四九八六號、三十二年度
    上字第六七號判例可資參照。
三、訊據被告堅詞否認有何拖行證人丙○○之行為，辯稱：「我
    沒有拖他」等語（見原審卷第十五頁），而觀諸證人丙○○
    所證述之詞，並未有何強拉住證人丙○○胸部之衣服及手腕
    將之在地上拖行，致丙○○心生畏懼，以此方式剝奪丙○○
    之行動自由之證詞，證人蕭紋楓亦證稱：「（你有看到他地
    上被拖嗎？）沒有。他縮在地上」，「（有無看到他被人拖
    著走？）我看到有人打，沒有看到拖」等語（見原審卷第七
    十四頁），雖證人嗣後改口稱有看到從房子處拖到馬路中云
    云，然證人前後完全迥異之證詞，已無法使本院產生「被告
    甲○○有強拉住丙○○胸部之衣服及手腕將之在地上拖行，
    致丙○○心生畏懼，以此方式剝奪丙○○之行動自由」之高
    度有罪心證，而觀諸證人蔡文華、劉邱秀娟、劉尤雅之證詞
    ，亦全無相關積極證據可供佐證被告確有「拖行」證人丙○○之行為，況且，依本件高雄市立民生醫院之診斷證明書所
    載，證人丙○○僅有「左顴骨部位挫擦傷」、「背部挫傷」
    之傷害，如本案被告確有拖行證人丙○○之行為，依經驗法
    則客觀判斷，證人丙○○其他身體部位應會有大片呈長條狀
    之拖行痕跡，惟依卷內現存之證據以觀，並無證據足資證明
    ，故就「被告甲○○強拉住丙○○胸部之衣服及手腕將之在
    地上拖行，致丙○○心生畏懼，以此方式剝奪丙○○之行動
    自由」之事實，自不能僅以推論或臆測之方式，逕為不利於
    被告之認定。
四、綜上各情相互勾稽，本案依調查所得證據，就此部分尚不足
    以證明被告確有公訴人所指「被告甲○○強拉住丙○○胸部
    之衣服及手腕將之在地上拖行，致丙○○心生畏懼，以此方
    式剝奪丙○○之行動自由」之行為，足認被告所辯，尚非不
    值採信。此外，復查無其他積極證據足資證明被告確有前揭
    犯行，揆諸首開法條規定及判例意旨，被告此部分之犯罪尚
    屬不能證明，然依公訴人於事實內所載意旨，認為此部分與
    前揭據以論罪科刑部分有事實上同一之關係，爰不另為無罪
    之諭知，併予敘明。
丙、適用之法律
一、刑事訴訟法第368條、第364條、第371條、第273條之1第1項
    。
二、刑法第74條第1項第1款。
三、罰金罰鍰提高標準條例第1條前段、第2條。
本案經檢察官邱克斌到庭執行職務。
中    華    民    國    95    年    12    月    21    日
                  刑事第二庭    審判長法  官    葉居正
                                      法  官    郭千黛
                                      法  官    吳森豐
以上正本證明與原本無異。
檢察官如不服本判決應於收受本判決後十日內向本院提出上訴書
，其未敘述上訴理由者並得於提起上訴後十日內向本院補提理由
書。
本件被告不得上訴。
                                      書記官    李梅菊
中    華    民    國    95    年    12    月    22    日
本案論罪科刑法條：
中華民國刑法第277條第1項
（普通傷害罪）
傷害人之身體或健康者，處 3 年以下有期徒刑、拘役或 1 千元
以下罰金。
中華民國刑法第304條
（強制罪）
以強暴、脅迫使人行無義務之事或妨害人行使權利者，處 3 年以
下有期徒刑、拘役或 3 百元以下罰金。
前項之未遂犯罰之。


司法院資訊處製作；財團法人民間司法改革基金會備份。
